【裁判字號】    95,訴,2084
【裁判日期】    951124
【裁判案由】    毒品危害防制條例
【裁判全文】
臺灣高雄地方法院刑事判決              95年度訴字第2084號
公  訴  人  臺灣高雄地方法院檢察署檢察官
被      告  乙○○
上列被告因違反毒品危害防制條例案件，經檢察官提起公訴（起
訴案號：臺灣高雄地方法院檢察署95年度毒偵字第4118號），暨
聲請併案審理（移併案號：同上署95年毒偵字第7547號），嗣因
被告就被訴事實及併辦事實均為有罪之陳述，經審判長告知被告
簡式審判程序意旨，並聽取當事人之意見後，本院合議庭裁定由
受命法官獨任依簡式審判程序審理、判決如下：
    主  文
乙○○施用第一級毒品，累犯，處有期徒刑壹年。
    事  實
一、乙○○於民國88年間，因連續施用第一級毒品罪，經臺灣高
    雄地方法院於89年2 月16日，以88年度訴字第2080號判處有
    期徒刑10月確定，嗣於91年1 月16日徒刑執行完畢出監。其
    復於91年間，因連續施用第一級毒品罪，經本院於91年11月
    13日，以91年度訴字第2560號判處有期徒刑1 年，並經提起
    上訴臺灣高等法院91年上訴字第1988號後，其於91 年12 月
    26日撤回上訴，並於91年12月26日確定，嗣於93年9 月14日
    縮刑期滿，於翌日即93年9 月15日縮短刑期執行完畢出監。
    又前因施用毒品案件，經觀察、勒戒後，認無繼續施用毒品
    之傾向，由臺灣高雄地方法院檢察署檢察官於87年12月21日
    ，以87年度偵字第26384 號不起訴處分確定後，復因施用第
    一級毒品案件，經觀察、勒戒後，認有繼續施用毒品之傾向
    ，經臺灣高雄地方法院91年度毒聲字第5239號裁定其令入戒
    治處所，施以強制戒治1 年，而先送強制戒治，並自91年8
    月30日起送臺灣屏東戒治所施以強制戒治，已屆滿三月，其
    成效經評定為合格，無繼續戒治之必要，再經臺灣高雄地方
    法院以92年度毒聲字第505 號裁定其停止戒治，所餘戒治期
    間付保護管束，惟受處分人乙○○竟於保護管束期間，再度
    有施用毒品海洛因之行為，即於92年3 月11日及同年4 月10
    日先後二次採取其尿液，經送鑑驗結果，均呈嗎啡陽性反應
    ，其違反保護管束應遵守事項情節重大，復經臺灣高雄地方
    法院於92年5 月22日，以92年度毒聲字第3288號裁定撤銷停
    止戒治，令入戒治處所施以強制戒治，並於92年8 月29日戒
    治期滿釋放。
二、詎乙○○仍不知戒絕毒癮，明知海洛因業經公告列為毒品危
    害防制條例第2條第2項第1 款之第一級毒品，不得非法持有
    、施用，仍未戒除施用毒品之習性，於上開強制戒治釋放出
    所後5 年內，復基於施用第一級毒品海洛因之犯意，於95年
    2 月6 日晚上8 時許，在高雄市前鎮區某地朋友住居處，以
    第一級毒品海洛因摻入香菸之點煙方式施用1 次。嗣因乙○
    ○為高雄市政府警察局前鎮分局列管毒品人口，於95年2 月
    7 日10時許，通知其前來採尿受檢結果，其尿液呈現嗎啡之
    陽性反應，始悉上情。
三、案經高雄市政府警察局前鎮分局報告臺灣高雄地方法院檢察
    署檢察官偵查起訴暨移請併案審理。
    理  由
壹、程序方面
一、按除被告所犯為死刑、無期徒刑、最輕本刑為三年以上有期
    徒刑之罪或高等法院管轄第一審案件者外，於法院行準備程
    序進行中，被告先就被訴事實為有罪之陳述時，審判長得告
    知被告簡式審判程序之旨，並聽取當事人、代理人、辯護人
    及輔佐人之意見後，裁定進行簡式審判程序；且受命法官行
    準備程序，與法院或審判長有同一之權限；又簡式審判程序
    之證據調查，不受刑事訴訟法第159 條第1 項、第161 條之
    2 、第161 條之3 、第163 條之1 及第164 條至第170 條規
    定之限制，刑事訴訟法第273 條之1 第1 項、第279 條第2
    項前段、第273 條之2 分別定有明文。
二、查本件被告所犯為死刑、無期徒刑、最輕本刑為三年以上有
    期徒刑以外之罪，且非高等法院管轄第一審之案件，其於準
    備程序就前揭被訴事實為有罪之陳述，經受命法官告知簡式
    審判程序之旨，並聽取當事人之意見後，本院認無不得或不
    宜改依簡式審判程序進行之處，爰依刑事訴訟法第273 條之
    1 第1 項、第284 條之1 ，裁定本件由受命法官獨任進行簡
    式審判程序，合先敘明。
貳、實體方面
一、上揭事實，業據被告乙○○於本院95年11月21日準備程序、
    審判程序時均供承不諱，且被告上開為警查獲時所採取之尿
    液，送經長榮大學檢驗結果，其尿液中呈現毒品可待因、嗎
    啡之陽性反應，此有卷附之95年2月16日長榮大學確認報告
    、採驗尿通知書回執聯、尿液送驗紀錄表各1 件（見同上署
    95年度毒偵字第2347號卷第7 頁至第9 頁）在卷可稽，足見
    被告之自白與事實相符，足堪採信。又被告另因施用毒品案
    件，經本院裁定其上開令入戒治處所，施以強制戒治1 年，
    及其停止戒治，所餘戒治期間付保護管束後，再裁定撤銷停
    止戒治，令入戒治處所施以強制戒治，並於92年8 月29日戒
    治期滿釋放，並有臺灣高等法院被告前案紀錄表與同上署刑
    案資料查註紀錄表、本院88年度訴字第2080號判決書、91年
    度訴字第2560號判決書、87年度毒聲字第4373號裁定書、88
    年度毒聲字第2615號裁定書、88年度毒聲字第7453號裁定書
    、89年度毒聲字第1760號裁定書、89年度毒聲字第4472號裁
    定書、91年度毒聲字第5239號裁定書、92年度毒聲字第505
    號裁定書、92年度毒聲字第3288號裁定書各1 份在卷可佐，
    足徵被告確於上開強制戒治期滿釋放出所後，5 年內再犯上
    揭施用第一級毒品罪而事證明確，其犯行洵堪認定。
二、查海洛因係毒品危害防制條例第2條第2項第1款所明定之第
    一級毒品，不得持有、施用。(一)核被告所為，係犯毒品危害
    防制條例第10條第1項之施用第一級毒品罪。(二)其施用第一
    級毒品前之持有毒品之低度行為，應為施用之高度行為所吸
    收，不另論罪。(三)又其前於88年間，因連續施用第一級毒品
    罪，經臺灣高雄地方法院於89年2 月16日，以88年度訴字第
    2080號判處有期徒刑10月確定，嗣於91年1 月16日徒刑執行
    完畢出監。其復於91年間，因連續施用第一級毒品罪，經本
    院於91年11月13日，以91年度訴字第2560號判處有期徒刑1
    年，並經提起上訴臺灣高等法院91年上訴字第1988號後，其
    於91年12月26日撤回上訴，並於91年12月26日確定，嗣於93
    年9 月14日縮刑期滿，於翌日即93年9 月15日縮短刑期執行
    完畢出監，有卷附臺灣高等法院被告前案紀錄表與臺灣高雄
    地方法院檢察署刑案資料查註紀錄表、本院91年度訴字第25
    60號判決書1 份在卷可佐，是本件被告於上開徒刑執行完畢
    後，5 年內再故意犯本件最重本刑為有期徒刑以上之罪，不
    論依修正前之刑法第47條，或修正後之刑法第47條第1 項之
    規定，均構成累犯，對被告而言並無有利或不利之情形，自
    不生新舊法比較之問題，應逕依修正前之刑法第47條，論以
    累犯，並加重其刑之。(四)再被告行為後，刑法第11條之規定
    ，固亦有修正，但僅係將原條文第11條之內容：「本法總則
    於其他法令有刑罰之規定者，亦適用之。但其他法令有特別
    規定者，不在此限」，予以修正增加為「本法總則於其他法
    律有刑罰或保安處分之規定者，亦適用之。但其他法律有特
    別規定者，不在此限」而已，對被告並無有利與不利之問題
    ，是依此次修正刑法第2 條第1 項前段之規定，仍適用原修
    正前刑法第11條前段規定，併此敘明。
三、玆審酌被告前曾因施用毒品案件，經施以上開強制戒治期滿
    釋放出所後，5 年內再犯上揭連續施用第一級毒品罪，並經
    本院以91年度訴字第2650號判處有期徒刑1 年，並經提起上
    訴臺灣高等法院91年上訴字第1988號後，其於91年12月26日
    撤回上訴，並於91年12月26日確定，嗣於93年9 月14日縮刑
    期滿，於翌日即93年9 月15日縮短刑期執行完畢出監，且其
    於88年間，因連續施用第一級毒品罪，經本院於89年2 月16
    日，以88年度訴字第2080號判處有期徒刑10月確定，嗣於91
    年1 月16日徒刑執行完畢出監，現又再犯本件施用第一級毒
    品罪，足見戒毒意志不堅，毒癮非淺，未能體悟施用毒品對
    自己、家人造成之傷害及社會之負擔，自屬可議，惟念其犯
    後坦承犯行，犯後態度良好，並有悔改決心，且施用毒品乃
    自戕行為，未對他人造成危害，及其施用次數、時間等一切
    情狀，爰量處如主文所示之刑，以鼓勵有戒毒決心之被告，
    及時醒悟戒絕毒癮，用啟自新。
四、退併辦部分
    (一)至於上開同上署檢察官以95年度毒偵字第7547號聲請併案
      審理事實，係同一被告乙○○基於施用第一級毒品海洛因
      之集合犯意，多次施用第一級毒品海洛因，於95年7月24
      日晚上7、8時，在其位在高雄市前鎮區○○○街182號之
      住處內，以將第一級毒品海洛因摻入香菸之方式，施用第
      一毒品海洛因。嗣於95年7月25日上午9時40分許，在高雄
      市○○區○○路與民權路口，因行跡可疑經警攔檢盤查，
      並得其同意採尿送驗，呈嗎啡陽性反應，而查悉上情，爰
      移併審理等語。
    (二)惟按案經起訴後，檢察官認有裁判上一罪關係之他部分事
      實，法院如果併同審判，固係審判不可分法則之適用所使
      然，如認不成立犯罪或無裁判上一罪關係或實質上一罪關
      係，縱其未為任何諭知及說明，亦不能指為違法，最高法
      院82年度第8 次刑庭會議決議內容意旨可供參照。次按刑
      法於94年2月2日修正公布並自95年7月1日施行，依修正後
      之刑法既已刪除刑法第56條規定之連續犯適用，行為人以
      概括犯意犯同一之罪名者，若於新刑法施行前者，仍應依
      修正前刑法第56條以連續犯論之。惟若被告之行為若有發
      生於新刑法95年7月1日施行後，因已刪除除刑法連續犯規
      定，故新刑法施行後，行為人之新刑法95年7月1日施行後
      始犯罪，應係數罪併罰，而無連續犯之適用，合先敘明。
    (三)經查，本件同一被告乙○○於95年7 月24日晚上7 、8 時
      許，在高雄市前鎮區○○○街182 號住處，施用第一毒品
      洛因犯行，其行為發生於新修正後之刑法95年7 月1 日施
      行後，業經被告於本院95年11月21日準備程序、審判程序
      時均供承不諱，嗣於95年9 月25日9 時40分許，在高雄市
      苓雅區○○路與民權路口，因行跡可疑經警攔檢盤查，並
      得其同意採尿送驗，呈嗎啡陽性反應而查悉上情，是本件
      聲請併案審理事實之被告乙○○於95年7 月24日晚上7 、
      8 時許，施用第一毒品海洛因1 次犯行，應係屬新修正後
      之刑法95年7 月1 日施行後之犯罪行為，依上揭規定及說
      明，被告施用第一毒品海洛因1 次犯行，應僅論以獨立1
      罪，且併案施用第一毒品犯行起因其意志不堅受朋友影響
      才會施用毒品，並有被告95年11月21日本院審訊筆錄在卷
      可徵，是此部分主觀犯意不同，且時間相距5 月餘、施用
      地間不同，自難認此移送併辦部分與本案該論罪科刑部分
      ，屬集合犯之性質，為單純一罪之同一案件，本院自無從
      加以審酌（最高法院95年度台上字第4112號判決意旨參照
      ），是上開移送併案部分，應退回由檢察官另為適法之處
      理，併此明。
據上論斷，應依刑事訴訟法第273 條之1 第1 項、第284 條之1
、第299 條第1 項前段，毒品危害防制條例第10條第1 項，刑法
第2條 第1 項前段，修正前刑法第11條、第47條，判決如主文。
本案經檢察官甲○○到庭執行職務。
中    華    民    國    95    年  11    月    24      日
                  刑事第三庭  法  官  施添寶
中    華    民    國    95    年    11    月    27    日
以上正本證明與原本無異。
如不服本判決，應於收受送達後10日內向本院提出上訴書狀。
                              書記官  陳威志
附錄所犯法條：
毒品危害防制條例第10條
施用第一級毒品者，處六月以上五年以下有期徒刑。


司法院資訊處製作；財團法人民間司法改革基金會備份。
